臺灣高等法院刑事判決　　　　　　　　96年度上訴字第2780號
上　訴　人
即　被　告　乙○○
選任辯護人　李建民律師
上列上訴人因違反槍砲彈藥刀械管制條例案件，不服臺灣板橋地
方法院95年度訴字第3432號，中華民國 96年5月11日第一審判決
（起訴案號：臺灣板橋地方法院檢察署 95年度偵字第20011號）
，提起上訴，本院判決如下：
    主  文
上訴駁回。
    事  實
一、乙○○明知可發射金屬、子彈具有殺傷力之各式槍枝，係槍
    砲彈藥刀械管制條例第4條第1項第1 款所管制之槍枝，槍管
    則為該條例第4條第2項、第3 項所管制之槍枝主要零件，非
    經中央主管機關許可，均不得持有、販賣，仍於民國 90年6
    月間，以網路郵購方式向某真實姓名年籍不詳成年人購得如
    附表編號一所示已改裝完成具殺傷力之茅瑟槍1 支（該槍枝
    槍體與以小型二氧化碳高壓鋼瓶內氣體為發射動力之小型二
    氧化碳高壓鋼瓶銜接部分業經改造，槍枝管制編號00000000
    00號）；再分別於92年6月、93年6月間，以網路郵購方式，
    向年籍不詳成年人各購得如附表編號二三所示具有殺傷力之
    空氣長槍2 支（均以高壓管外接高壓鋼瓶之改造空氣長槍，
    槍枝管制編號分0000000000、00 00000000號）；又於94年8
    月間，經由網路廣告向賣家購得如附表編號四所示滅音槍管
    2支之其中1支；復透過網路廣告與年籍不詳成年人聯繫相約
    後，於95年7月21日晚上10 時許，在桃園縣八德市某處工地
    ，向之同時購得如附表編號五 所示之漆彈槍1支（槍枝管制
    編號0000000000號）及另如附表編號四所示滅音槍管2 支之
    另1支，而均無故持有之。嗣於95年8月12日，起意販賣所持
    有之上開茅瑟槍、漆彈槍、空氣槍、滅音槍管及如附表編號
    六至九所示之鋼瓶、高壓管、鋼珠等物，以雅虎奇摩拍賣帳
    號「abh12146」，在雅虎奇摩拍賣網站上，刊登販賣上開槍
    枝等物之廣告，尚未售出即為警執行網路巡邏發現，於95年
    8月19日18時50 分許，經警持搜索票在臺北縣板橋市○○○
    街114巷31號4樓住處查獲，並扣得如附表編號一至五所示之
    槍枝、槍管及附表編號六至九所示之鋼瓶、高壓管、鋼珠等
    物。
二、案經南投縣政府警察局中興分局報告臺灣板橋地方法院檢察
    署檢察官偵查起訴。
    理  由
一、證據能力部分：
  (一)內政部警政署刑事警察局95年10月12日刑鑑字第0950127214
    號槍彈鑑定書：
    按「被告以外之人於審判外之言詞或書面陳述，除法律有規
    定者外，不得作為證據」，刑事訴訟法第159 條第1 項固定
    有明文，然「鑑定之經過及其結果，應命鑑定人以言詞或『
    書面』報告」，同法第206 條第1 項亦規定甚明，是鑑定人
    以書面為鑑定報告提出於法院，依刑事訴訟法第159條第1項
    立法理由及同法第206條第1項規定，即具有證據能力。又依
    刑事訴訟法第208條第1項之規定，檢察官對於偵查中之案件
    ，認須實施鑑定者，固應就具體個案，選任鑑定人或囑託鑑
    定機關（團體）為之；但對於司法警察機關調查中之案件，
    或有量大或急迫之情形，為因應實務之現實需求，檢察官針
    對該類案件之性質，基於檢察一體原則，得由該管檢察長對
    於轄區內之案件，以事前概括選任鑑定人或囑託鑑定機關（
    團體）之方式，俾便轄區內之司法警察官、司法警察對於調
    查中之此類案件，得即時送請事前已選任之鑑定人或囑託之
    鑑定機關（團體）實施鑑定，該鑑定人或鑑定機關（團體）
    亦應視同受承辦檢察官所選任或囑託而執行鑑定業務，其等
    出具之書面鑑定報告應屬刑事訴訟法第206 條所定之傳聞例
    外，當具有證據能力（法務部92年9月1日法檢字第09200350
    83號函參照）。本件扣案槍枝，經由查獲之警察單位依轄區
    檢察署檢察長事前概括選任槍彈鑑定機關即內政部警政署刑
    事警察局實施鑑定，鑑定機關所出具之95年10月12日刑鑑字
    第0950127214號槍彈鑑定書，自具有證據能力。
  (二)查獲扣案物品之照片：
    照相係屬機械性記錄特徵，經由鏡頭形成的畫面映寫入膠卷
    ，然後還原於照相紙上，過程未含人的供述要素，再現實情
    形與作為傳達結果的照相，其內容之一致性，乃依憑機械的
    正確性，並不存在人表達對現實情形的知覺、記憶時經常可
    能發生諸如知覺的不準確、記憶隨時間推移而發生的變化等
    錯誤，非屬供述證據。本件查獲扣案物品之照片，乃警方依
    機械之方式所留存之影像，並非供述證據，無傳聞法則適用
    ，且對「被告曾持有販賣本件槍枝」之待證事實，有相當之
    關聯性，自具有證據能力。
二、訊據被告固坦承員警查獲併扣得如附表編號一至五所示之槍
    枝、槍管，及如附表編號六至九所示之鋼瓶、高壓管、鋼珠
    等物均為其所有，及以雅虎奇摩拍賣帳號「abh12146」，在
    雅虎奇摩拍賣網站上，刊登拍賣上開槍枝廣告擬將之販賣與
    不特定人，然未經賣出即為警查獲等事實，然矢口否認有任
    何違反槍砲彈藥刀械管制條例犯行，辯稱不知扣案槍枝經過
    改造且有殺傷力云云。惟查：
  (一)被告前於網路刊登販賣槍枝廣告，為警執行網路巡邏發現，
    嗣於 95年8月19日18時50分許，經警持搜索票在臺北縣板橋
    市○○○街114巷31號4樓住處查獲並扣得如附表編號一至五
    所示之具有殺傷力之槍枝、槍管及如附表編號六至九所示之
    鋼瓶、高壓管、鋼珠等情，有 95年8月19日搜索扣押筆錄、
    現場暨扣案物品照片及被告以雅虎奇摩拍賣帳號「abh12146
    」，在雅虎奇摩拍賣網站所刊登販賣上開槍枝之廣告列印資
    料在卷可稽。另有如附表所示之槍枝、槍管、鋼瓶、高壓管
    、鋼珠等物扣案可資佐證，且為被告迭次供承在卷。
  (二)上揭扣案槍枝、瓦斯鋼瓶、拋棄式鋼瓶、鋼珠，經內政部警
    政署刑事警察局鑑定結果，認為：1.附表編號一所示之茅瑟
    槍1枝（槍枝管制編號0000000000 號），係以小型二氧化碳
    高壓鋼瓶內氣體為發射動力之空氣長槍，經裝填直徑約6 mm
    、重量約0.88公克鋼珠試射3 次後，單位面積動能分別如附
    表編號一所示。2. 附表編號二所示之空氣長槍1枝（槍枝管
    制編號0000000000），係以外接高壓鋼瓶內氣體為發射動力
    之空氣長槍，經裝填直徑約6mm、重量約0.88公克鋼珠試射3
    次後，單位面積動能分別如附表編號二所示。3.附表編號三
    所示之空氣長槍1枝（槍枝管制編號0000000000 ），係以外
    接高壓鋼瓶內氣體為發射動力之空氣長槍，經裝填直徑約6m
    m、重量約0.88公克鋼珠試射3次後，單位面積動能分別如附
    表編號三所示。4. 附表編號五所示之漆彈槍1支（槍枝管制
    編號0000000000），係以外接高壓鋼瓶內氣體為發射動力之
    空氣長槍，經裝填直徑約5.5mm、重量約0.91公克鉛彈試射3
    次後，單位面積動能分別如附表編號五所示。5.附表編號六
    所示之（填充式）瓦斯鋼瓶3 瓶，認均係外接式高壓鋼瓶。
    6.附表編號七 所示之拋棄式鋼瓶2盒，認均係小型二氧化碳
    鋼瓶。7.附表編號九所示鋼珠2瓶，認均係直徑約6mm鋼珠，
    有內政部警政署刑事警察局95年10月12日刑鑑字第09501272
    14號槍彈鑑定書在卷足憑。又依上開槍彈鑑定書所附之關於
    殺傷力之相關數據即：美國軍醫總署定義：彈丸撞擊動能
    達58呎磅（約為78.6焦耳），足以使人喪失戰鬥能力。內
    政部警政署刑事警察局對活豬作射擊測試結果，彈丸單位面
    積動能達24焦耳/平方公分，足以穿入豬隻皮肉層。 依日
    本科學警察研究所之研究結果，彈丸單位面積動能達20焦耳
    /平方公分，足以穿入人體皮肉層之記載。是以附表編號一
    至三及五 所示扣案槍枝4枝，經試射鑑定，其等之單位面積
    動能，既均已高於足以穿入人體皮肉層之單位面積動能20焦
    耳/ 平方公分以上，則扣案之槍枝均具有殺傷力一節，至臻
    明確。
  (三)被告於網路廣告上刊登槍管外管「自製」含M14 正牙滅音管
    轉接頭，內管「已換」精密管「槍扥修短」，CO2 「槍機內
    部已改」白鐵3代套3-940瞄準鏡，全長120 公分等字樣，
    固有偵查卷附之前開網路廣告列印畫面可稽（偵查卷第40頁
    ），而本件並未扣得相關改造槍枝所須之工具，被告復否認
    有何改造槍枝犯行，雖未能僅憑上開廣告用語，遽認附表編
    號一至三所示槍枝係經被告改造。被告固辯稱不知該等槍枝
    業經改造云云。然扣案如附表編號一 所示茅瑟槍1支（槍枝
    管制編號0000000000號），該槍枝槍體與以小型二氧化碳高
    壓鋼瓶內氣體為發射動力之小型二氧化碳高壓鋼瓶銜接部分
    顏色不同；附表編號二三所示空氣長槍2 支（槍枝管制編號
    分0000000000、0000000000號），該等槍枝槍柄內，各有一
    經改裝之外接鐵管等情，業經原審勘驗在卷（原審卷第 138
    、139 頁），亦足認該扣案槍枝自外觀上明顯可見均經改造
    。再核諸被告以雅虎奇摩拍賣帳號「abh12146」，在雅虎奇
    摩拍賣網站上所刊登販賣附表編號一所示茅瑟槍之廣告標題
    為：「超強」毛瑟獵槍；該廣告內容記載：槍管外管自製含
    M14正牙滅音管轉接頭，內管已換精密管「槍扥修短」，CO2
    「槍機內部已改」白鐵3代套3-940瞄準鏡，全長120 公分
    ，「射速強」，不想玩了隨便賣等語。苟被告對該等槍枝已
    經改造並無認識，何以竟於廣告上為前開「槍扥修短」、「
    槍機內部已改」等內容之刊載？益足徵所為不知槍枝業經改
    造云云辯解，要係飾卸之詞，不足採信。況被告自承附表編
    號一至三所示槍枝，乃分別於90年6月間、92年6月間、93年
    6月間購入，則迄被告95年8月19日18時50分許為警查獲前，
    其顯已持有該等槍枝長達數年，被告對該等由外觀上明顯可
    見均經改造痕跡之槍枝，焉有不知業經改造之理，所為辯解
    ，亦悖常情，而無足取。
  (四)扣案槍枝經試射鑑定，單位面積動能均已高於足以穿入人體
    皮肉層之單位面積動能20 焦耳/平方公分以上，均具有殺傷
    力；被告為警查獲前已持有該等槍枝甚長期間，衡諸事理，
    對該等槍枝經裝填適用鋼珠、子彈後之射擊狀況、單位面積
    動能等狀況如何，自屬知情；況被告於本院審理期日，亦供
    稱伊曾持槍枝射擊紙箱及木板，可以穿透紙箱等語，則被告
    知悉所持有槍枝具有殺傷力一節，彰彰甚明。再核諸其起意
    將扣案槍枝經由網路廣告販賣與不特定人時，就槍枝性能及
    販賣動機等，於網路廣告上明載「射速強」並稱是因不想玩
    了隨便賣，且就槍枝內部組成情況則刊載槍管外管自製含M1
    4正牙滅音管轉接頭，內管已換精密管「槍扥修短」，CO2「
    槍機內部已改」白鐵3代套3-940瞄準鏡，全長120 公分等
    語，俱見被告對該等槍枝內部結構顯然甚有了解，且對射速
    如何有所認知進而強調「射速強」，併乃因把玩厭膩後方行
    出售甚明，堪認被告對該等槍枝具有殺傷力應有認識無疑，
    其辯稱不知扣案槍枝具有殺傷力云云，容無足取。至證人甲
    ○○於本院證稱扣案槍枝及配件，均置於被告房間床邊置物
    桌上被查獲，要不足憑以認定被告對於上揭物品具有殺傷力
    並無認識，進而為有利被告之認定。
  (五)綜上事證，被告所為辯解，要屬飾卸之詞，不足採信。被告
    上揭犯罪行為，已經證明，應依法論科。
三、按槍砲彈藥刀械管制條例第8條雖曾於94年1月26日修正，然
    被告乃於槍砲彈藥刀械管制條例前開日期修正後之 95年8月
    12日始起意販賣扣案具殺傷力槍枝，自應適用現行槍砲彈藥
    刀械管制條例第8 條規定，而無新舊法比較。核被告所為，
    係犯槍砲彈藥刀械管制條例第8條第5項、第1 項之未經許可
    ，販賣可發射金屬具有殺傷力之改造空氣槍未遂罪，及同條
    例第13條第5項、第1項之未經許可，販賣槍枝主要組成零件
    未遂罪。其基於同一販賣之犯意，在相同時地，販賣扣案槍
    枝、槍管，係以一販賣行為同時觸犯上開兩罪名，為想像競
    合犯，應依刑法第55條想像競合犯之規定，僅從一重論以槍
    砲彈藥刀械管制條例第8條第5項、第1 項之未經許可，販賣
    可發射金屬具有殺傷力之改造空氣槍未遂罪處斷。扣案茅瑟
    槍、空氣槍、漆彈槍、槍管中，以空氣槍之單位面積動能最
    高〈槍管僅屬槍枝主要組成零件，自無單位面積動能可言〉
    ，應認被告販賣扣案槍枝、槍管未遂行為，以販賣空氣槍未
    遂之情節最重，而論以未經許可，販賣可發射金屬具有殺傷
    力之改造空氣槍未遂罪。被告各次持有前開具殺傷力之茅瑟
    槍、空氣槍、漆彈槍、槍管之行為，則均為其後販賣該等槍
    枝、槍管未遂之高度行為所吸收，均不另論罪。公訴人就被
    告未經許可，販賣槍枝主要組成零件未遂罪暨販賣如附表編
    號二三所示空氣槍未遂罪部分，雖未載明於起訴書犯罪事實
    ，然此部分與論罪科刑之未經許可，販賣可發射金屬或子彈
    具有殺傷力之如附表編號一五所示槍枝未遂罪部分，具有想
    像競合犯之裁判上一罪關係，為起訴效力所及，本院自應併
    予審究。被告已著手販賣具殺傷力槍枝之行為，未及售出即
    為警查獲而未遂，爰依刑法第25條第2 項之規定減輕其刑。
    末按槍砲彈藥刀械管制條例第18條第4 項前段固規定犯本條
    例之罪，於偵查中或審判中自白，並供述全部槍砲、彈藥、
    刀械之來源及去向，因而查獲或因而防止重大危害治安事件
    之發生者，固得減輕或免除其刑。然所謂因而查獲，係指依
    其自白，查得槍砲、彈藥、刀械之前手或後手，且有具體之
    證明者而言（最高法院著有93年度台上字第6280號判決意旨
    參照）。查被告於原審雖曾自白犯行，且其前於警詢中併供
    稱已向南投縣政府警察局檢舉其所持有如附表編號五所示之
    具殺傷力漆彈槍來源係向廖芳慕所購得，南投縣政府警察局
    亦因被告之檢舉，於96年1月23日17時50 分許，持臺灣雲林
    地方法院法官所核發搜索票在廖芳慕所經營址設雲林縣虎尾
    鎮○○路199號「極速玩具城」內，搜索查獲空氣長槍1枝、
    空氣短槍4 枝，併經員警初步鑑定為具有殺傷力之槍枝等情
    ，雖有南投縣政府警察局96年1月23日投警刑偵2字第096000
    2863號刑事案件移送書在卷可憑。然查：證人廖芳慕業於原
    審具結證稱本件扣案槍枝並非其販賣與被告等語；而證人廖
    芳慕前開時地為警查獲之扣案槍枝，經鑑定結果，認該案扣
    案槍枝雖均可擊發，但發射動能甚微，均未達足以穿入人體
    皮肉層最低標準之20焦耳／平方公分單位動能，並無殺傷力
    ，業經臺灣雲林地方法院檢察署檢察官以96年度偵字第 616
    號不起訴處分書處分不起訴，再經臺灣高等法院臺南分院檢
    察署檢察長以96年度上職議字第868 號駁回再議確定，有卷
    附前開案號不起訴處分書、處分書可參，此外復查無其他事
    證足認扣案槍枝確係由廖芳慕販賣與被告，自無從僅憑被告
    單一指述，遽認扣案槍枝乃由廖芳慕出售與被告。復據證人
    甲○○於本院證稱被告於警詢時所稱在桃園縣八德市向王姓
    男子購買扣案槍枝後，並無線索可再追查等語。本件既無從
    認被告業已供述全部槍砲之來源，即無槍砲彈藥刀械管制條
    例第18條第4項規定之適用，併此敘明。
四、原審法院經審理結果，認被告犯罪事證明確，援引槍砲彈藥
    刀械管制條例第8條第5項、第1項、第13條第5項、第1 項，
    刑法第11條前段、第55條、第25條第2項、第42條第3項前段
    、第38條第1項第1款、第2 款等規定，經審酌被告本件犯行
    ，已足危害社會安寧秩序，兼衡被告之素行、犯罪之動機、
    目的、手段、及犯後態度等一切情狀，量處被告處有期徒刑
    三年二月，併科罰金新臺幣十五萬元，罰金如易服勞役，以
    新臺幣一千元折算一日。並諭知扣案如附表編號一至五所示
    之槍枝、槍管，均屬違禁物；扣案如附表編號六至九所示之
    鋼瓶、高壓管、鋼珠等物，係被告所有、供本件犯罪所用之
    物，均依法宣告沒收。經核並無不當或違法。被告仍執陳詞
    ，以其主觀上並無販賣具有殺傷力槍枝意圖，指摘原判決不
    當而提起上訴，為無理由，應予駁回。
據上論斷，應依刑事訴訟法第368條，判決如主文。
本案經檢察官呂建昌到庭執行職務
中　　華　　民　　國　　96　　年　　9 　　月　　27　　日
　　　　　　　　　刑事刑七庭    審判長法　官  黃麗生
　　　　　　　　　　　　　　　　　　  法　官  許宗和
　　　　　　　　　　　　　　　　　　  法　官  林勤純
以上正本證明與原本無異。
如不服本判決應於收受送達後十日內向本院提出上訴書狀，未附
理由者，應於提起上訴後十日內補具上訴理由書狀（均應附繕本
）。
                                      書記官  楊妙恩
中　　華　　民　　國　　96　　年　　9 　　月　　27　　日
附錄本案論罪科刑法條全文：
槍砲彈藥刀械管制條例第8條
未經許可，製造、販賣或運輸鋼筆槍、瓦斯槍、麻醉槍、獵槍、
空氣槍或第4條第1項第1 款所定其他可發射金屬或子彈具有殺傷
力之各式槍砲者，處無期徒刑或5年以上有期徒刑，併科新臺幣1
千萬元以下罰金。
未經許可，轉讓、出租或出借前項所列槍枝者，處5 年以上有期
徒刑，併科新臺幣1千萬元以下罰金。
意圖供自己或他人犯罪之用，而犯前二項之罪者，處無期徒刑或
7年以上有期徒刑，併科新臺幣1千萬元以下罰金。
未經許可，持有、寄藏或意圖販賣而陳列第1項所列槍枝者，處3
年以上10年以下有期徒刑，併科新臺幣700萬元以下罰金。
第 1 項至第 3 項之未遂犯罰之。
槍砲彈藥刀械管制條例第13條
未經許可，製造、販賣或運輸槍砲、彈藥之主要組成零件者，處
3年以上10年以下有期徒刑，併科新台幣7百萬元以下罰金。
未經許可，轉讓、出租或出借前項零件者，處1年以上7年以下有
期徒刑，併科新台幣5百萬元以下罰金。
意圖供自己或他人犯罪之用，而犯前二項之罪者，處5 年以上有
期徒刑，併科新台幣1千萬元以下罰金。
未經許可，持有、寄藏或意圖販賣而陳列第一項所列零件者，處
6月以上5年以下有期徒刑，併科新台幣3百萬元以下罰金。
第一項至第三項之未遂犯罰之。
附表：
┌──┬────────┬──────┬───────────────┐
│編號│槍枝種類及數量  │槍枝管制編號│經鑑定機關裝填鉛彈或鋼珠試射3 │
│    │                │            │次所得之單位面積動能（焦耳/ 平│
│    │                │            │方公分）數據                  │
├──┼────────┼──────┼───────────────┤
│1   │茅瑟槍即經改造之│0000000000  │31.82、32.72、33.17           │
│    │空氣（長）槍壹枝│            │                              │
├──┼────────┼──────┼───────────────┤
│2   │經改造空氣（長）│0000000000  │81.61、80.19、78.78           │
│    │槍壹枝          │            │                              │
├──┼────────┼──────┼───────────────┤
│3   │經改造空氣（長）│0000000000  │77.39、75.32、75.32           │
│    │槍壹枝          │            │                              │
├──┼────────┴──────┴───────────────┤
│4   │槍管貳支                                                      │
├──┼────────┬──────┬───────────────┤
│5   │漆彈槍即空氣（長│0000000000  │61.36、74.32、65.55           │
│    │）槍壹枝        │            │                              │
├──┼────────┴──────┴───────────────┤
│6   │填充式瓦斯鋼瓶瓶                                            │
├──┼───────────────────────────────┤
│7   │拋棄式鋼瓶拾壹瓶                                              │
├──┼───────────────────────────────┤
│8   │高壓管壹條                                                    │
├──┼───────────────────────────────┤
│9   │鋼珠貳瓶                                                      │
└──┴───────────────────────────────┘
